【裁判字號】    98,簡,671
【裁判日期】    990211
【裁判案由】    申報公職人員財產
【裁判全文】
臺北高等行政法院簡易判決
                                       98年度簡字第671號
原      告  甲○○
被      告  法務部
代  表  人  乙○○（部長）
上列當事人間申報公職人員財產事件，原告不服行政院中華民國
98年9 月28日院臺訴字第0980094670號訴願決定，提起行政訴訟
，本院判決如下：
    主  文
原告之訴駁回。
訴訟費用由原告負擔。
    事實及理由
一、程序說明：
    本件因屬不服行政機關所為罰鍰處分而涉訟，其標的之金額
    為新臺幣（下同）60,000元，係在20萬元以下，依行政訴訟
    法第229 條第1 項第2 款、第2 項規定及司法院民國（下同
    ）92年9 月17日（92）院臺廳行一字第23681 號令，應適用
    簡易程序，本院並依同法第233 條第1 項規定，不經言詞辯
    論，逕行裁判。
二、事實概要：
    本件被告以原告95年間係財政部高雄關稅局股長，為行為時
    公職人員財產申報法第2 條第1 項第11款規定應申報財產之
    人員，於95年申報財產時，漏報配偶李敏君股票葡萄王51,
    024 股，短報配偶股票彰銀575 股，溢報配偶股票台灣福興
    200 股，故意申報不實，乃依行為時公職人員財產申報法第
    11條第1 項後段規定，以98年1 月14日法財申罰字第098110
    0285號處分書處原告罰鍰60,000元( 下稱原處分) 。原告不
    服，以被告所據臺灣集中保管結算所股份有限公司（以下簡
    稱集保公司）96年2 月15日保結申字第0960007346號函之資
    料，距申報時（95年1 月9 日）已年餘，被告有再行詳查之
    必要。其係依據配偶向證券公司所取得存保股票單內容申報
    ，無從知悉配偶尚與其他證券公司交易，且股票交易屬經常
    性變動，至申報時對於前年度報稅股利資料已不復記憶，要
    求其記得5 月時綜合所得稅資料，係強人所難。又受理申報
    機關業已審核認定其無故意申報不實，程序應已終結，被告
    仍為罰鍰處分，程序上亦有違誤云云，提起訴願，亦遭決定
    駁回，遂向本院提起行政訴訟。
三、本件原告主張：
  (一)公職人員財產申報法第11條第1項規定「公職人員明知應依
    規定申報，無正當理由不為申報，處新臺幣6萬元以上30萬
    元以下罰鍰。其故意申報不實者，亦同。」其立法意旨僅限
    處罰故意行為，而對於過失所致申報不實之結果，並未列為
    處罰態樣。然被告訴願答辯書三、(一)略云：「公職人員財
    產申報法雖無類似刑法第13條第2項意旨，惟實務上均將『
    故意』解釋為包含直接及間接故意。…」然直接故意係對於
    構成受罰之事實具備明知及有意使其發生之兩個要件；而間
    接故意則係指對於構成受罰之事實預見其發生，且其發生不
    違背本意始成立之，若對於構成受罰之事實，雖有預見其能
    發生之可能性，但主觀上確信其不致發生，給仍不免發生者
    ，則以有認識過失論。現行公職人員財產申報法明文規定僅
    處罰故意行為，要知公職人員申報財產完整無缺，本就有實
    際操作困難，因經濟消費係日日必為，財產的變動性極大，
    基於憲法層次的比例原則，惟有當申報行為超越容許界限，
    而申報不完整，才是公職人員財產申報法要處罰對象，因此
    在法律容許風險範圍內，縱使發生申報不完整，申報人的申
    報行為還是欠缺處罰法律構成要件該當性。本件原告依據配
    偶李敏時向證券公司取得存保公司股票單內容，完全據實申
    報23檔股票，基於夫妻互信原則並未知配偶還曾有另一家證
    券公司購買一檔葡萄王股票，此檔股票漏報行為固屬事實，
    但超乎原告所能預知（還會有第二家號子）之注意能事，且
    因現行申報股票制度，政風機關依法向證券主管機關調查申
    報人及其配偶與未成年子女之股票資料核對，一檔也逃不掉
    （根本就是考驗申報人記憶能力），況且原告自認精神狀態
    尚屬正常，並無自願挨罰而故意不據實申報之主觀違法意圖
    或動機，屬常態易知；反之，被告認定原告有主觀違法意圖
    或動機，則對非常態行為應負舉證釋明之義務。原告據實申
    報23檔股票僅漏報葡萄王1 檔股票，被告並無具體釋明原告
    有何主觀違法犯意，即認定屬故意申報不實，殊有違論理原
    則及經驗法則。其次，原告確信配偶已告知23檔股票而遺漏
    1 檔葡萄王股票，依通常情況判斷，配偶亦非故意讓原告負
    申報不實之歹念頭。被告審究申報人是否構成可受責難處罰
    要件該當性時，宜應分別對於可歸責於配偶個人因素而漏報
    配偶個人所有股票，與申報人漏報自己所有之股票，二種情
    況應分別就個案情節判斷其責任要件，而非等同視之，均課
    予相同之間接故意責任要件，始有輕重公平可言，顯見被告
    對於公職人員財產申報法第11條第1 項規定，一律以間接故
    意責任入罰，漠視或有意排除過失行為不罰之立法精神與目
    的。又被告訴願答辯書稱：「葡萄王股票，自93年起即有課
    稅資料，並非毫無管道知悉，難認具有據實申報之確信。」
    按原告每年申報個人綜所稅，保用自然人憑證上網所取得股
    利憑單，僅有股利所得總額、扣繳稅額等，並無股票數量之
    記載（請查閱被告處分卷宗內證物原告歷年綜所稅申報資料
    為證），且股票交易屬經常性動態資料而非靜態不變，試問
    幾人會記得前年5 月申報綜合所稅之股利資料，到隔年1 月
    申報公職人員財產時憑記憶作出申報之依據？此種論證方法
    ，豈不強人所難，足見此論證顯過於擅斷，將原告不記得以
    往課稅資料之責任，即課予間接故意不實申報責任，其難符
    合「事實之認定應憑證據，不能僅憑片面之臆測」之論證法
    則，原處分及原決定均明顯違法，應具撤銷理由。
  (二)公職人員財產申報資料審核及查閱辦法第1條規定「本辦法
    依公職人員財產申報法第6 條第3 項及第11條第1 項規定訂
    定之。」係經法律授權所頒訂之法規命令。同辦法第10條第
    1項規定「受理申報機關（構）認申報人非故意申報不實者
    ，應將查核後之正確財產資料對照表附於原申報表，並通知
    申報人。」受理申報機關（構）所為此項通知申報人，對外
    發生法律效果之依據。本案財政部高雄關稅局政風室依法為
    負責審核申報財產之機關，先通知原告就申報財產內容與其
    所調查不相符部分，提出書面說明略稱已據實申報23檔股票
    僅疏忽漏報1檔股票，依比例原則衡情應非故意申報不實等
    云云，財政部高雄關稅局政風室最終審核結果認定原告非故
    意申報不實並註記更正表附案，並以96年10月31日高政室字
    第96084 號函通知原告，此項審核結果之通知亦為該年度財
    產申報程序已告終結，對原告而言，受理申報機關認定非故
    意申報不實之事實，依據公職人員財產申報資料審核及查閱
    辦法第10條規定辦理更正通知，對外應發生法律效力，但行
    政院訴願決定書卻認為「申報人究竟有無故意申報不實之情
    事，最終係由原處分機關依前揭法定權責予以認定事實適用
    法律，至於原受理申報機關（構）實質審核結果或各主管機
    關政風機關政風機構複查結果，均僅屬初步判定之性質，對
    外不生任何法律效力…」但經查閱訴願決定書所援引之公職
    人員財產申報法第12條第2 款、公職人員財產申報資料審核
    及查閱辦法第8 條，及政風機構辦理公職人員財產申報資料
    審核作業要點第10點、第13點等規定，均無明文規定如訴願
    決定書所論述原受理申報機關（構）實質審核結果，僅屬初
    步判定之性質，對外不生任何法律效力，而法務部法定權責
    為認定事實適用法律之最終裁處機關。然依照公職人員財產
    申報法第14條第2 款規定「依本法所處之罰鍰，由下列機關
    為之：…二、受理機關（構）為政風單位或經指定之單位者
    ，移由法務部處理。」、政風機構辨理公職人員財產申報資
    料審核作業要點十三、「政風機構審查結果發現申報人有故
    意申報不實之情事者，應填具裁罰陳報單（如附件一），報
    請主管機關政風機構審查後，將審查結果送法務部處理。」
    由上開規定觀之，法務部僅為裁處機關，政風機關（構）為
    實際負有審查及認定事實之權限，如同交通警察負責違規事
    實之告發，監理處則依據告發單所記載違規事實及證據，逕
    予裁罰，二者法制相通。因此行政院訴願決定書論述本案被
    告具有認定事實之權限，不無質疑商榷餘地，惟被告對本案
    之裁罰係根據財政部高雄關稅局政風室檢具裁罰陳報單而為
    之，程序上雖符合形式要件，但財政部高雄關稅局政風室先
    前已完成審核結果，認定原告非故意申報不實，辦理更正附
    案並通知原告，已作成合法行政處分，並送達於原告，對外
    已發生一定之法律效果，因而對其他關係機關亦有一定之拘
    束力。嗣後（逾一年後）財政部政風室複查結果認定本案為
    故意申報不實，依行政隸屬關係命財政部高雄關稅局政風室
    檢具裁罰陳報單移送法務部處理，故此裁罰程序是否合法？
    大有問題，有探討之必要性，因被告所屬政風司曾於96 年9
    月29日政風機構辦理公職人員財產申報資料審核作業要點修
    正草案對照表增列修正條文七、第2 項「複核與原審核結果
    不同者，依複核結果紙處。」惟此項增修條文迄今未實施，
    揣測其原因可能如原審核結果認為非屬故意申報不實，但尚
    未依公職人員財產申報資料審核及查閱辦法第10條第1 規定
    通知申報人，未完結整個申報程序之前，尚未發生拘束力問
    題，仍可依照上級機關複核結果為準移送法務部裁處；反之
    ，如已依公職人員財產申報資料審核及查閱辦法第10條第1
    規定辦理通知申報人在案，對外已具體意思表示，發生法律
    效力者，對外已發生拘束力，基於政府（機關）公信力問題
    、信賴保護原則問題以及面對前合法行政處分等等，均無法
    自圓其說，法務部政風司才未敢將公職人員財產申報資料審
    核作業要點明顯違背或牴觸公職人員財產申報資料審核及查
    閱辦法相關規定，冒然實施。被告所屬各級政風單位對於個
    案事實認定有所不同，本不足為奇，但被告所屬政風司迄今
    仍無明文規範究該如何處理（作業要點規定之複查似形同具
    文），仍應回歸公職人員財產申報資料審核及查閱辦法，即
    原受理申報機關之審查結果理應受到尊重，不應任異毀棄始
    為正確。然而本案財政部政風單位複查結果與財政部高雄關
    稅局政風單位審查結果不同，即援用尚未實施上述作業要點
    增修條文「複核與原審核結果不同者，依複核結果續處。」
    之不正確見解，依行政隸屬關係命高雄關稅局政風室檢具裁
    罰陳報單移送法務部處理，程序上逾越現行公職人員財產申
    報資料審核及查閱辦法第10條第1 項之規定，原處分及原訴
    願機關均未明察此項程序嚴重瑕疵，原處分及原決定均屬違
    法。
  (三)綜上所述，原處分及訴願決定均有違誤之處，為此，原告依
    據行政訴訟法第4 條第1 項規定，提起本件撤銷訴訟，並聲
    明求為判決：訴願決定及原處分均撤銷。訴訟費用由被告負
    擔。
四、被告則以：
  (一)原告提起行政訴訟，理由略以：(1)要求公職人員財產申報完
    整無缺，有實際操作上困難，應屬超越容許界限，始為公職
    人員財產申報法之處罰對象。其係依據配偶向證券公司所取
    得股票單內容申報，實無從預知配偶尚與其他證券公司交易
    ，其並無自願受罰之主觀違法意圖及動機，故應就可歸責配
    偶個人因素之情況分別判斷責任要件。況股票交易屬經常性
    變動，至申報時對於前年度報稅資料已不復記憶，要求其記
    得5 月時綜合所得稅股利資料，係強人所難。(2)受理申報機
    關業已審核認定無故意申報不實後並予函復，程序應已終結
    ，被告僅為裁處機關，應尊重原受理申報機關審查結果云云
    。
  (二)按公職人員及其配偶之所有應申報財產，應一併申報，又有
    價證券類總額達100 萬元，或上市股票達50萬元者，均應逐
    筆申報，修正前公職人員財產申報法第5 條第1 項、第2 項
    及修正前公職人員財產申報法施行細則第19條第1 項第1 款
    分別定有明文。原告確有申報不實情事，有原告95年財產申
    報表及集保公司96年2 月15日保結申字第0960007346號函在
    卷可稽，本件原處分自屬合法妥當，合先敘明。
  (三)原告雖為上開陳述，惟：
    1.公職人員財產申報法之立法目的，係為端正政風，確立公
      職人員清廉之作為，進而促使人民對政府施政廉能之信賴
      ，藉由全民檢驗公職人員之財產狀況，了解公職人員之操
      守及清廉度，是以公職人員申報財產內容之正確性，攸關
      民眾對該公職人員操守、清廉及施政作為之信賴，係向全
      民負責。且因財產申報資料需隨時提供民眾查閱，故公職
      人員對本人及其配偶、未成年子女之財產狀況，自當詳細
      查悉瞭解無訛後，據實辦理申報。蓋申報人之財產狀況究
      係如何，其本人最為清楚，自應詳實查詢財產情形並核對
      無誤後提出，始善盡本法所定據實申報財產之義務。又所
      謂據實申報，理應真實顯現申報當時之財產狀況，若未確
      實查詢、核對即申報，應屬可預見將發生申報不實之結果
      ，仍放任可能不正確之資料繳交至受理申報機關，即具有
      申報不實之間接故意。申報義務人如不盡檢查義務，即可
      預見申報有不實之可能，而不加檢查隨意申報，亦合於刑
      法所定間接故意規定，自應負故意申報不實之責，此有最
      高行政法院92年度判字第1813號判決足資參照。簡言之，
      公職人員財產申報制度立法意旨，在藉由據實申報財產，
      端正政風，確立公職人員清廉之作為及建立公職人員利害
      關係之規範，一般人民亦得以知悉公職人員財產之狀況，
      故重在公職人員須依法據實申報財產，是原告所言無漏報
      財產之故意云云，殊無可取。
    2.再查公職人員財產申報法所定之申報義務人為申報人本身
      ，而非其配偶，此係應申報財產人之法定義務，申報義務
      人自不能任意藉詞推卸。又夫妻之財產委由其中一人管理
      之情況，本所在多有，申報人如不瞭解家中財產狀況，依
      據其配偶所提供之財產資料申報，固無不可，惟於申報前
      仍須確實將各項財產資料詳加核對無誤後，始提出申報。
      由原告所提資料觀之，其並未查詢配偶名下所有有價證券
      帳戶，僅查詢帳號為509Jxxxxxxx 之帳戶。況漏報之配偶
      名下葡萄王股票，自93年起即有課稅資料，每年亦均領有
      股利，並非毫無管道知悉。原告僅需申請臺灣集中保管結
      算所之保管帳戶客戶餘額表，即可得知配偶名下所有之證
      券公司帳號有價證券資料，仍捨此而不為，顯未盡其查證
      之義務，難認具有據實申報之確信，與主觀上有無申報不
      實之動機，係屬二事。
    3.按政風機構辦理公職人員財產申報資料審核作業要點第10
      點規定，政風機構就財產申報表審查結果，應陳報各主管
      機關政風機構，各主管機關政風機構應擇其必要者複查，
      並將審查及複查結果，彙報被告。財政部關稅總局經複查
      後，業以96年11月8 日總關政字第960691號函請受理申報
      機關財政部高雄關稅局再行審議，經該局以96年12月3 日
      高關政字第960296號函認定疑有申報不實之故意並檢具裁
      罰陳報單。本件受理申報機關政風室雖初步認定無故意申
      報不實情事，然經其上級政風機關（構）財政部關稅總局
      政風室、財政部政風處依前開規定複查後，均認定疑有申
      報不實之故意，故進而檢具裁罰陳報單移送被告審議，自
      難以受理申報機關（構）最初判定，遽認本件無故意申報
      不實之情節。復依政風機構人員設置條例第3 條所定被告
      為掌理全國政風業務之主管機關規定觀之，上級行政機關
      對於所屬機關，本有指揮監督之職權。參酌前開說明及政
      風機構辦理公職人員財產申報資料審核作業要點規定，上
      級政風機構自有複核權限，不受最初判定結果所拘束。
  (四)綜上所述，原告前開主張，顯係事後卸責之詞，委無足採。
    其於申報之初，未確實查詢即提出申報，應屬可預見將發生
    申報不實之結果，仍放任可能不正確之資料繳交至受理申報
    機關（構），自具有申報不實之間接故意。本件原告之訴應
    無理由，建請駁回。
  (五)綜上論述，原處分及訴願決定並無違誤等語，資為抗辯。並
    聲明求為判決駁回原告之訴、訴訟費用由原告負擔。
五、得心證之要領：
    歸納兩造上述之主張，本件爭執之重點在於被告以原告財產
    申報故意申報不實，依行為時公職人員財產申報法第11條第
    1 項後段規定，處罰鍰6 萬元，是否適法？
  (一)按行為時公職人員財產申報法第2 條第1 項第11款規定「左
    列公職人員應依本法申報財產：一、…十一、警政、司法調
    查、稅務、關務、地政、主計、營建、都計、證管、採購之
    縣（市）級以上政府主管人員，及其他職務性質特殊經主管
    院會同考試院核定有申報財產必要之人員。」第5 條規定「
    公職人員應申報之財產如左：一、不動產、船舶、汽車及航
    空器。二、一定金額以上之存款、外幣、有價證券及其他具
    有相當價值之財產。三、一定金額以上之債權、債務及對各
    種事業之投資。公職人員之配偶及未成年子女所有之前項財
    產，應一併申報。」第11條第1 項規定「公職人員明知應依
    規定申報，無正當理由不為申報，處新臺幣6 萬元以上30萬
    元以下罰鍰。其故意申報不實者，亦同。」次按行為時同法
    施行細則第19條第1 項第1 款規定，公職人員財產申報法第
    5 條第1 項第2 款及第3 款之一定金額，存款、有價證券、
    債權、債務及對各種事業之投資，每類之總額為1 百萬元，
    或有價證券之上市股票總額為50萬元。
  (二)查原告95年間係財政部高雄關稅局股長，於95年申報財產時
    ，關於配偶李敏君有價證券之股票部分，漏報葡萄王51,024
    股、短報彰銀575 股、溢報台灣福興200 股，有其95年公職
    人員財產申報表、集保公司96年2 月15日保結申字第096000
    7346號函附保管帳戶客戶餘額表影本、財政部高雄關稅局申
    報公職人員財產資料說明單、財政部高雄關稅局政風室96年
    9 月26日高政室字第96075 號函、財政部關稅總局政風室96
    年12月6 日總關政字第960765號函等件分別附原處分卷、訴
    願卷及本院卷可稽，為可確認之事實。被告據以認定原告於
    95年申報財產時，故意申報不實，依行為時公職人員財產申
    報法第11條第1 項後段規定，處原告罰鍰6 萬元，尚無不合
    。
  (三)原告雖主張現行公職人員財產申報法明文規定僅處罰故意行
    為，要求公職人員財產申報完整無缺，有實際操作上困難，
    惟有當申報行為超越容許界限，而申報不完整，才是公職人
    員財產申報法要處罰對象，因此在法律容許風險範圍內，縱
    使發生申報不完整，申報人的申報行為還是欠缺處罰法律構
    成要件該當性。原告係依據配偶向證券公司所取得股票單內
    容申報，實無從預知配偶尚與其他證券公司交易，其並無自
    願受罰之主觀違法意圖及動機，故應就可歸責配偶個人因素
    之情況分別判斷責任要件。惟按「‥‥所謂公職人員明知應
    依規定申報，無正當理由不為申報，係指公職人員明知自己
    係屬公職人員財產申報法第二條規定之人員，有申報財產之
    義務，而無正當理由不為申報，係以明知之直接故意為其構
    成要件。所謂其故意申報不實者，亦同，已明定處罰申報不
    實者，係以故意為其構成要件，即不以『直接故意』為限。
    至該法條後段所謂『亦同』，僅指其『處罰』與前段之規定
    相同而已，並非指其處罰之構成要件亦與前段相同，係以處
    罰『直接故意』為限‥‥。」（最高行政法院92年度判字第
    78號判決要旨參照）。又所謂間接故意，係指原告對於構成
    行政違章之事實，預見其發生而其發生並不違背其本意者而
    言，且縱無貪污或隱匿財產之意圖，仍難解免申報不實之處
    罰  （最高行政法院96年度判字第856 號判決意旨參照）。
    又公職人員財產申報法要求公職人員申報財產之規範目標，
    最低限度即是要求擔任特定職務之公職人員，其個人、配偶
    及未成年子女之財務狀況可供公眾檢驗，進而促進人民對政
    府施政廉能之信賴，是公職人員若未能確實申報財產狀況，
    即使其財產來源正當，或並無隱匿財產之意圖，無論其申報
    不實係基於直接故意或間接故意，均符本法「故意申報不實
    」違章行為之「故意」要件，是原告此部分之主張，尚非可
    採。又原告主張其並無自願挨罰而故意不據實申報之主觀違
    法意圖或動機，屬常態易知，被告並無具體釋明原告有何主
    觀違法犯意，即認定屬故意申報不實，有違論理原則及經驗
    法則云云，顯然混淆「意圖」與「故意」兩主觀構成要件要
    素，亦無足採。
  (四)原告另主張其確信配偶已告知23檔股票而遺漏1 檔葡萄王股
    票，被告審究申報人是否構成可受責難處罰要件該當性時，
    應分別對於可歸責於配偶個人因素而漏報配偶個人所有股票
    ，與申報人漏報自己所有之股票，分別就個案情節判斷其責
    任要件。原告每年申報個人綜所稅，保用自然人憑證上網所
    取得股利憑單，僅有股利所得總額、扣繳稅額等，並無股票
    數量之記載，且股票交易屬經常性動態資料而非靜態不變，
    試問幾人會記得前年5 月申報綜合所稅之股利資料，到隔年
    1 月申報公職人員財產時憑記憶作出申報之依據？豈不強人
    所難，即課予間接故意不實申報責任，有違「事實之認定應
    憑證據，不能僅憑片面之臆測」之論證法則云云。惟查，公
    職人員財產申報法所定申報義務人為原告，非其配偶，原告
    自應向其配偶說明財產申報之相關規定，及未據實申報之法
    律效果，確實與配偶溝通並查詢財產現狀後再為申報，而非
    課予原告之配偶主動提供相關資料之義務。又公職人員應申
    報之財產，為各該申報日，其本人、配偶及未成年子女所有
    之行為時公職人員財產申報法第5 條第1 項各款所列之財產
    ，為行為時公職人員財產申報法施行細則第10條第6 項所明
    定，有關股票餘額之查詢並非難事，僅須將證券存摺登簿或
    向證券公司或集保公司查詢即可得知。依原告95年公職人員
    財產申報表影本，其申報日為95年1 月9 日，自應確實查詢
    其配偶於申報日當時之股票帳戶餘額，且應輔以客觀之書面
    資料作形式上之查證（例如核對集保存摺等），始得謂已善
    盡財產申報之法定義務。而依原告所檢附其配偶之證券公司
    客戶餘額資料查詢單，查詢日期為94年12月16日，並非申報
    日95年1 月9 日，二者已有不符；且僅查詢配偶帳號為509J
    xxxxxxx 之帳戶，未查詢配偶其他帳號958Hxxxxxxx 及9795
    xxxxxxx 之帳戶。況所漏報配偶於其他證券帳號之葡萄王股
    票，自93年起即有課稅資料，原告之配偶每年既均領有股利
    ，原告實難諉為不知。又集保公司96年2 月15日保結申字第
    0960007346號函提供保管帳戶客戶餘額表，查詢資料日期為
    原告申報日即95年1 月9 日，並無違誤。足徵原告未確實查
    詢其配偶於申報日之股票帳戶餘額，即逕予提出申報，致有
    申報之財產狀況與實際不相符之情形，堪認原告主觀上對於
    可能構成漏、短、溢報情事，具有預見其發生而其發生並不
    違背其本意之間接故意存在。
  (五)原告另主張受理申報機關業已審核認定無故意申報不實後並
    予函復，程序應已終結，被告僅為裁處機關，應尊重原受理
    申報機關審查結果云云。惟查，受理機關（構）為政風單位
    者，由法務部處理裁罰事宜；受理申報機關認申報人有申報
    不實之嫌疑者，如有必要，應予申報人說明之機會，而審查
    結果如發現申報人有故意申報不實之情事者，應檢附申報人
    之說明資料，移由法務部處理；各政風機構於實質審查完成
    後2 個月內，檢具受審查之申報人名冊，填具審查財產申報
    資料統計表，將審查結果陳報各主管機關政風機構，各主管
    機關政風機構應擇其必要者進行複查，並將審查及複查結果
    ，彙報法務部，行為時公職人員財產申報法第12條第2 款、
    公職人員財產申報資料審核及查閱辦法第8 條，及政風機構
    辦理公職人員財產申報資料審核作業要點第10點、第13點分
    別定有明文。準此，申報人究竟有無故意申報不實之情事，
    最終係由被告依前揭法定權責予以認定事實適用法律，至於
    原受理申報機關（構）實質審核結果或各主管機關政風機構
    複查結果，均僅屬初步判定之性質，對外不生任何法律效力
    。是本件受理申報機關財政部高雄關稅局政風室雖初步認定
    原告並無故意申報不實情事，然經其上級政風機關財政部關
    稅總局政風室及財政部政風處依前開規定複查後，疑有申報
    不實之故意，進而檢具裁罰陳報單，據以移送被告審議，難
    謂程序有違誤之處，是原告此部分之主張，亦非可採。
七、綜上所述，原告所訴各節，均非可採，被告以原告財產故意
    申報不實，依行為時公職人員財產申報法第11條第1 項後段
    規定，處原告罰鍰6 萬元，認事用法，核無違誤，訴願決定
    遞予維持，亦無不合，原告徒執前詞，訴請撤銷，為無理由
    ，應予駁回。
八、本件事證已臻明確，兩造其餘攻擊防禦方法均與本件判決結
    果不生影響，故不逐一論述，併此敘明。
據上論結，本件原告之訴為無理由，依行政訴訟法第233條第1項
、第98 條第1項前段，判決如主文。
中    華    民    國    99    年    2    月     11    日
                      臺北高等行政法院第七庭
                                      法  官  林惠瑜
上為正本係照原本作成。
本件以訴訟事件所涉及之法律見解具有原則性者為限，始得於本
判決送達後20日內向本院提出上訴狀並表明上訴理由，如已於本
判決宣示後送達前提起上訴者，應於判決送達後20日內補具上訴
理由（均按他造人數附繕本），且經最高行政法院許可後方得上
訴。
中    華    民    國    99    年    2    月     11    日
                                      書記官  劉道文


司法院資訊處製作；財團法人民間司法改革基金會備份。
